【裁判字號】    91,上易,1054
【裁判日期】    920227
【裁判案由】    詐欺
【裁判全文】
臺灣高等法院臺南分院刑事判決            九十一年度上易字第一五四號    Ｇ
      上  訴  人  臺灣臺南地方法院檢察署檢察官
      上  訴  人
      即  被  告  丙○○○    .
      選任辯護人  曾  仁  勇
右上訴人因被告詐欺案件，不服臺灣臺南地方法院九十年度易字第一九二八號中華民
國九十一年八月六日第一審判決（起訴案號：臺灣臺南地方法院檢察署九十年度偵字
第三六九八號），提起上訴，本院判決如左：
      主      文
上訴駁回。
      事      實
一、丙○○○為「仙凡企業有限公司」（以下簡稱仙凡公司）之南區業務代表，明知
    其經濟能力不佳，並無如期兌現票款之能力，基於意圖為自己不法所有之概括犯
    意，自民國八十八年十一月間起至八十九年二月間止，連續多次持與其有犯意聯
    絡之甲○○（另經臺灣臺北地方法院檢察署偵查後併案審理）所交付來源不明之
    支票，以其所任職之仙凡公司需現金週轉為由，向乙○○及丁○○諉稱該些支票
    均係向北部各藥房所預收得之貨款客票，向同為從事藥品買賣業之乙○○及丁○○調借現金。乙○○及丁○○二人因業界藥房確有預先開立支票給藥廠之慣例，
    致不疑有他陷於錯誤而如數同意借貸。總計丙○○○共分持二十張及三十七張來
    源不明之支票向乙○○及丁○○各詐得新台幣（下同）四百六十萬元及八百九十
    萬元。嗣於八十九年六、七月間上開支票經提示竟無一兌現，乙○○及丁○○二
    人始知受騙。
二、案經乙○○、丁○○訴由訴由臺灣臺南地方法院檢察署檢察官偵查起訴。
      理      由
一、上訴人即被告丙○○○對於右揭持上開支票向告訴人乙○○及丁○○調取款項之
    事實供承不諱，核與告訴人於偵審中指述之情節大致相符，且有支票、退票理由
    單各五十七紙在卷可憑，此部分事實足堪認定。然被告否認其有詐欺犯行，辯稱
    ：伊僅係仙凡公司之外務人員，因甲○○（係仙凡公司負責人卓月雲之同居人）
    告訴伊公司週轉有困難，並持支票交由伊至外調現，伊為了公司能繼續經營，始
    同意為之，伊調借得之現金均匯給恒瑞貿易有限公司及仙凡公司，金額共計四千
    八百七十七萬元，伊亦係被害人，伊並無詐欺之犯意云云。
二、經查：前開事實，已據告訴人乙○○、丁○○二人指訴甚詳，又被告丙○○○於
    交付給告訴人二人之支票陸續退票後，經告訴人告知係爭支票均為芭樂票，但仍
    繼續持支票向其他人調現，此情已據被告丙○○○坦承不諱，足見其於持票調現
    之初，即有詐欺之意圖。況被告丙○○○僅係公司之外務，只需致力於外務業務
    已足，何需持來源不明之支票，恣意大量在外調借現金，參以，退票之五十七張
    支票之背面，均有被告丙○○○之背書，此有卷附之支票影本背面足參，果被告
    非從中獲利，則何需冒此票據追索之風險？至被告辯稱於八十八、八十九年間有
    匯大筆之金額至恒瑞貿易有限公司及仙凡公司，並提出多紙匯款之單據，此雖為
    告訴人所不爭執，核與共犯甲○○於原審證稱：伊有提供票據予被告，因被告說
    他欠錢，有些貨款並沒有繳回公司等語相符，然此僅得證明被告與公司負責人甲○○間有共犯之關係，並無法免除其詐欺之犯意。綜上所述，被告於借款伊始，
    即有不法所有之詐騙犯意甚明。而告訴人亦因而受有損害，事證明確，被告之犯
    行，應可認定。
三、核被告意圖為自己不法之所有，以詐術使人將本人之物交付，所為係犯刑法第三
    百三十九條第一項之詐欺取財罪。被告與甲○○等就上開犯行間，有犯意聯絡及
    行為分擔，均應論共同正犯。被告先後多次犯行，時間緊接，犯罪基本構成要件
    相同，顯均係基於概括之犯意反覆為之，應依連續犯之規定論以一罪並加重其刑
    。公訴人未論及共犯甲○○，尚有未洽，附此敘明。原審依刑法第三百三十九條
    第一項、第二十八條、第五十六條、第七十四條第一款，罰金罰鍰提高標準條例
    第一條前段，並審酌被告犯罪之動機、目的、手段及所造成告訴人之損害、及清
    償部分借款等一切情狀，量處被告有期徒刑一年。又以被告前未曾受有期徒刑以
    上刑之宣告，有臺灣高等法院被告全國前案紀錄表在卷可憑，且已清償告訴人乙○○二、三百萬元，此為告訴人所不否認，被告經此教訓後，應知所警惕，信無
    再犯之虞，因認所宣告之徒刑以暫不執行為適當，併諭知緩刑四年，以勵自新。
    本院經核原判決認事用法及量刑均無不當。
四、檢察官上訴意旨依據告訴人具狀請求上訴略以：被告以人頭票向告訴人詐欺一千
    多萬元，原審僅判處有期徒刑一年，復宣告緩刑四年，顯屬過輕；且被告另有向
    其他人詐騙四、五千萬元，此為藥界同業所皆知之事實，原審未以常業犯論處，
    尚有未當等語，認告訴人之聲請尚非顯無理由，而提起上訴，請求撤銷原判決，
    更為適當之判決。惟查，被告犯罪所造成告訴人之損害、及清償部分借款等情狀
    ，原判決量刑時已審酌在內，而告訴人所稱被告另有向他人詐騙四、五千萬元部
    分，尚查無證據可資證明，難論以常業犯；至被告宣告緩刑，乃係被告未曾受有
    期徒刑以上刑之宣告，符合宣告緩刑之要件，並已清償告訴人部分款項，原判決
    因而宣告緩刑四年，於法並無不合，何況被告與告訴人在本院已成立民事上和解
    ，亦有和解筆錄可按。是檢察官提起上訴，為無理由，應予駁回。又被告上訴意
    旨仍執陳詞否認有詐欺犯意為由，指摘原判有罪判決不當，亦無理由，應予駁回
    。
據上論斷，依刑事訴訟法第三百六十八條，判決如主文。
本案經檢察官劉得鉦到庭執行職務。
中    華    民    國      九十二      年      二      月      廿七      日
                                  臺灣高等法院臺南分院刑事第五庭
                                      審判長法官  鄭    文    肅
                                            法官  陳    珍    如
                                            法官  黃    三    哲
右正本證明與原本無異。
不得上訴。
                                      法院書記官  陳    淑    貞
中    華    民    國      九十二      年      三      月      三        日
附錄法條：
刑法第三百三十九條第一項：意圖為自己或第三人不法之所有，以詐術使人將本人或
                          第三人之物交付者，處五年以下有期徒刑、拘役或科或
                          併科一千元以下罰金。


司法院資訊處製作；財團法人民間司法改革基金會備份。
